臺灣臺東地方法院民事裁定
111年度補字第70號
原      告  陳玭逸（即陳錫森承受訴訟人）

兼上一人
訴訟代理人  傅瓊儀（即陳錫森承受訴訟人）

原      告  陳舒婷（即陳錫森承受訴訟人）

            陳奕庄（即陳錫森承受訴訟人）


被      告  林和誼  

上列當事人間請求遷讓房屋事件，本院裁定如下：
    主  文
一、本件應由傅瓊儀、陳舒婷、陳奕庄與原告陳玭逸為原告陳錫
    森之承受訴訟人，續行訴訟。
二、原告應於本裁定送達後14日內補繳裁判費新臺幣5萬9,212元
    ，逾期不繳，即駁回其訴。
    理  由
一、按當事人死亡者，訴訟程序在有繼承人、遺產管理人或其他
    依法令應續行訴訟之人承受其訴訟以前當然停止；第168條
    至第172條及前條所定之承受訴訟人，於得為承受時，應即
    為承受之聲明；他造當事人，亦得聲明承受訴訟；當事人不
    聲明承受訴訟時，法院亦得依職權，以裁定命其續行訴訟，
    民事訴訟法第168條、第175條、第178條分別定有明文。
二、本件原告陳錫森對被告提起本件訴訟後，已於民國111年2月
    19日死亡，其繼承人為其配偶傅瓊儀及子女陳舒婷、陳玭逸
    、陳奕庄，且均未拋棄繼承等情，此有死亡證明書、戶役政
    資訊網站-親等關聯查詢表、戶籍資料及本院民事紀錄科查
    詢表在卷可稽，先予敘明。
三、查陳錫森死亡後，其繼承人陳玭逸業於111年3月7日已具狀
    聲明承受訴訟，核與上揭規定並無不符，應予准許。惟陳錫
    森之繼承人，除陳玭逸具狀聲請承受訴外，其他繼承人傅瓊
    儀、陳舒婷、陳奕庄及他造迄未聲明承受訴訟，為利本件訴
    訟程序之進行，爰依民事訴訟法第178條規定，由本院依職
    權裁定命傅瓊儀、陳舒婷、陳奕庄與原告陳玭逸共同承受訴
    訟，並續行訴訟程序。爰裁定如主文第1項所示。 
四、次按原告之訴有起訴不合程式或不備其他要件之情形者，依
    其情形可以補正經審判長定期間命其補正而不補正者，法院
    應以裁定駁回之，民事訴訟法第249條第1項定有明文。又按
    訴訟標的之價額，由法院核定；核定訴訟標的之價額，以起
    訴時之交易價額為準，無交易價額者，以原告就訴訟標的所
    有之利益為準；法院因核定訴訟標的之價額，得依職權調查
    證據，民事訴訟法第77之1條第1項、第2項、第3項定有明文
    。所謂之交易價額，應係指客觀之市場交易價額而言。至房
    屋課稅現值固可作為法院核定房屋交易價值之參考資料，然
    其僅係稅捐機關課徵房屋稅之基準，與房屋交易價值未必相
    當。倘系爭建物無交易價額，即應以原告亦即相對人就訴訟
    標的所有之利益為準（最高法院100年度台抗字第866號裁定
    意旨參照）。又按民事訴訟法第77條之9所謂因租賃權涉訟
    ，係指以租賃權為訴訟標的之訴訟而言，其以租賃關係已經
    終止為原因，請求返還租賃物之訴，係以租賃物返還請求權
    為訴訟標的，非以租賃權為訴訟標的，其訴訟標的之價額，
    應以租賃物之價額為準。是出租人對於承租人之租賃物返還
    請求權，係以該物永久的占有之回復為標的，以此項請求權
    為訴訟標的時，其價額應以該物之價額為準。
五、經查原告起訴未據繳納裁判費。而原告起訴主張返還租賃物
    等事件，其訴之聲明係請求被告應將門牌號碼臺東縣○○市○○
    路○段000號房屋（下稱系爭房屋）遷讓返還予原告，並應給
    付新臺幣（下同）47萬2,500元（即已欠租金45萬元及利息2
    萬2,500元）及租約終止後持續占用系爭房屋之相當於租金
    不當得利等語。原告經通知補正後雖提出系爭房屋房屋稅稅
    籍證明書《上載課稅現值為18萬4,600元（分五部分，折舊年
    數分別為68年、68年、79年、37年、68年）面積為342平方
    公尺》為證，惟參上揭四、說明，原告請求被告將系爭房屋
    遷讓返還原告，原告既以房屋永久之占有回復為標的，其價
    額自應以系爭房屋之價值為準。又系爭房屋係坐落臺東市區
    ，所在之位置屬市中心可供商業使用，系爭房屋之租約已約
    明租金為每月4萬5,000元，是上開房屋稅籍證明書所載之課
    稅現值，顯非系爭房屋之價值，爰依土地法第97條第1項：
    「城市地方房屋之租金，以不超過土地及其建築物申報總價
    年息百分之十為限。」之規定，以逆推知法推算，系爭房屋
    應有540萬元之交易價值（計算式：45,000×12÷10%＝5,400,0
    00）。是本件訴訟標的價額應核定為587萬2,500元（計算式
    ：5,400,000＋472,500＝5,872,500），應徵收第一審裁判費5
    萬9,212元，茲依民事訴訟法第249條第1項但書之規定，限
    原告於收受本裁定送達21日內補繳，逾期不繳，即駁回其訴
    。爰裁定如主文第2項所示。　　　　　　
中　　華　　民　　國　　111 　年　　5 　　月　　20　　日
                  民事第一庭  法  官  楊憶忠
以上正本係照原本作成。
如不服本裁定關於命原告承受訴訟並續行訴訟及核定訴訟標的價
額部分得於送達後10日內提起抗告，並應繳納抗告裁判費新臺幣
1,000元；命補繳裁判費部份則不得抗告。
中　　華　　民　　國　　111 　年　　5 　　月　　20　　日
                              書記官　蘇美琴